臺灣彰化地方法院刑事判決　　　　　　　 96年度訴字第223號
公　訴　人　臺灣彰化地方法院檢察署檢察官
被　　　告　丙○○
　　　　　　　　　　（現另案於臺灣彰化看守所觀察勒戒中）
選任辯護人　蔡奉典 律師
上列被告因毒品危害防制條例案件，經檢察官提起公訴（95年度
偵字第11404號），本院判決如下：
    主  文
丙○○轉讓第一級毒品，肆罪，各處如附表所示之刑。應執行有
期徒刑貳年；海洛因1包（淨重0.01公克）沒收銷燬之，因轉讓
毒品所得之新台幣壹仟伍佰元沒收之，如全部或一部不能沒收時
，以其財產抵償之。
    事  實
一、丙○○明知海洛因係屬毒品危害防制條例第2條第2項第1款
    管制之第一級毒品，不得非法持有、施用、轉讓，詎因其友
    人甲○○向其索討，竟分別於民國（下同）95年10月下旬、
    同年11月中旬、同年12月初及同年12月8日上午8時10分許，
    在其彰化縣溪湖鎮○○里○○路31號住處附近，將其所有供
    己施用而以每包新台幣（下同）500元價格向陳美娟（由檢
    察官另案偵辦）購入之海洛因，以原價每包500元（計2次）
    、或低於原價之每包200元、300元（各1次）價格，先後4次
    轉讓海洛因予甲○○，每次轉讓1小包，供甲○○與乙○○
    共同施用；丙○○因此前後計獲財1500元。嗣於同年12月8
    日上午8時10分許，甲○○、乙○○2人合資500元向丙○○
    取得海洛因1包後，於同日上午8時30分許遭警查扣海洛因1
    包（淨重0.0 1公克），經警於同年12月13日12時40分許，
    搜索丙○○上揭住處（另扣得注射針筒1支），而循線查悉
    上情；丙○○為警查獲後，於警訊、偵查中供出海洛因係購
    自陳美娟之來源，警方據其所供因而破獲陳美娟等人涉犯販
    賣毒品案件。
二、案經彰化縣警察局溪湖分局報告臺灣彰化地方法院檢察署檢
    察官偵查起訴。
    理　　由
一、訊據被告丙○○對於上揭時地先後4次交付海洛因予證人吳
    欽、為警查扣之1包海洛因係其所交付之事實坦承不諱，核
    與證人甲○○供證情節相符，並有海洛因1包（淨重0.01公
    克）扣案及法務部調查局調科壹字第09623004540號鑑定書
    （附11404號偵卷第77頁）、證人甲○○、乙○○等2人之濫
    用藥物尿液檢驗報告在卷足參，此部分事實首堪認定。被告
    丙○○雖另辯以：伊與甲○○係昔日同事之朋友關係，甲○○知伊有施用海洛因而向伊調撥，每次雖說要給錢，然從未
    拿過錢，甲○○均推說用欠的，實係因朋友關係而說好聽話
    而已，且就算甲○○給錢，也是1包500元，而伊向陳美娟買
    進價格即為1包500元云云。惟查：證人甲○○於偵查中供證
    ：「12月8日我沒跟他（按指被告）買，我向警察說有4次是
    真的，但是有幾次都還沒給錢，事實上是去跟他討的，我知
    道他有，錢算得不是很清楚，應該不能算是買賣」等語（第
    11404號偵卷第49頁）；於本院審理中供證：「我知道他（
    指被告）有施用，我拿4、5百元，我沒有向他買，我拿500
    元給他補貼，讓他不要賠，錢他有時有拿，有時沒拿。（跟
    他拿幾次？）有拿錢的1、2次，沒拿錢的3次。．．．（95
    年12月8日是最後一次有無付錢？）有，我跟乙○○一人出
    一半250元。．．．（有跟被告購買共5次，為何偵查中說是
    4次購買？）2次我是買的，2次是補貼。（你跟被告拿毒品
    有欠錢？）沒有，我有錢的時候就是買的，沒錢就用補貼。
    （與乙○○合資購買幾次，出資多少？）最後一次是合資1
    人250元，總共2 次。（總共跟被告拿幾次？）4、5次。（
    幾次沒拿錢？）我有錢才去買，沒錢用補貼。（所謂補貼？
    ）我身上有200就給200，有300就給300。（買是何意？）我
    跟乙○○1人出資250就是買。．．．」等語，證人乙○○亦
    供證：其與甲○○合資幾百元不定，計合資2、3次，每次均
    係由甲○○與被告接觸交錢，95年12月8日係合資500元向被
    告丙○○取得海洛因1包等語（以上均參本院審理筆錄），
    稽諸證人甲○○及乙○○2人就如何共同合資向被告丙○○
    取得海洛因等情供證大致相符，應堪採信，足徵證人甲○○
    向被告先後4次所取得之海洛因，或係以500元（2次）、或
    係以200、300元（各1次）之價格取得之事實可見，被告所
    辯甲○○未曾交錢乙詞洵非可採，證人甲○○向被告取得海
    洛因確有交付金錢之事實固堪認定，然證人甲○○先後4次
    向丙○○取得海洛因所交付之代價均未曾有逾500元者，而
    被告向陳美娟等人買進海洛因之價格即為每包500至1000元
    ，此亦有被告丙○○於95年12月6日之警訊筆錄在卷可憑，
    本案被告交付海洛因予證人甲○○取得之代價既為其購入毒
    品價格之原價、或低於原價，則其上開4次交付海洛因予證
    人甲○○之行為顯然無利可圖，難謂被告轉售海洛有何營利
    目的，核與販賣毒品犯行尚屬有間，應認其行為該當於轉讓
    之犯行。
二、核被告丙○○所為，係犯毒品危害防制條例第8條第1項之轉
    讓第一級毒品罪。公訴意旨雖認被告丙○○係犯毒品危害防
    制條例第4條第1項之販賣第一級毒品罪嫌。然按毒品危害防
    制條例所規定之販賣毒品罪，雖未明示以「營利之意圖」為
    其犯罪構成要件，然所謂「販」者，既係指賤買貴賣，或買
    賤賣貴而從中取利之商人而言，則「販賣」一語，在文義解
    釋上當然已寓含有買賤賣貴而從中取利之意思存在。且從商
    業交易原理與一般社會觀念而言，販賣行為在通常情形下，
    仍係以牟取利益為其活動之主要誘因與目的。因之，非法販
    賣毒品罪，須以營利為目的，將安非他命予以販入或賣出為
    要件，最高法院87年度臺上字第4219號判決亦同此認定。被
    告與證人甲○○間既為舊識友人，被告又係以原價每包500
    元、或低於原價之200、300元價格轉售予證人甲○○，業如
    上述，則被告顯然無利可圖，應認被告轉售海洛因並無營利
    之目的，其行為即難謂為販賣行為，應認被告交付第一級毒
    品海洛因之行為僅該當於轉讓之犯行，不能遽認以意圖營利
    之販賣罪刑，公訴人求論以販賣第一級毒品之罪，尚有未洽
    ，起訴法條應予變更（本院並已告知轉讓毒品罪名）。被告
    持有第一級毒品之低度行為，為轉讓之高度行為所吸收而不
    另論處，又其先後4次轉讓犯行，犯意個別，應分論併罪之
    。再被告為警查獲後於警訊中供出係購自陳美娟之來源因而
    經警破獲陳美娟等人涉犯販賣毒品案件乙情，有彰化縣警察
    局溪湖分局溪警分偵字第0960003534號函附職務報告書等件
    足憑，應依同條例第17條規定減輕其刑。爰審酌被告丙○○
    本件轉讓海洛因之犯罪動機、方法、轉讓數量及所生危害暨
    犯後態度等一切情狀，分別量處如附表所示之刑，並定其應
    執行刑，以示懲儆。又海洛因1包係被告於第4次之95年12月
    8日轉讓予證人甲○○而為警所查扣之毒品，不問屬於犯人
    與否，應依同條例第18條前段規定宣告沒收銷燬之；再被告
    前後4次轉讓海洛因所得之代價計為500元部分2次、200元及
    300元各1次，計1500元，併應依毒品危害防制條例第19條規
    定宣告沒收之，如全部或一部不能沒收時，以其財產抵償之
    。再被告住處所查獲之針筒1支係其施毒所用，業據被告供
    陳明確，核與本案轉讓毒品犯行無涉，爰不予沒收，併此敘
    明。
據上論斷，應依刑事訴訟法第299條第1項前段、第300條，毒品
危害防制條例第8條第1項、第17條、第18條前段、第19條，刑法
第11條、第51條第5款，判決如主文。
本案經檢察官鮑慧忠到庭執行職務。
中　　華　　民　　國　　96　　年　　4　　月　　30　　日
                  刑事第三庭   審判長法  官    林欽章
                                     法  官    姚銘鴻
                                     法  官    葉明松
以上正本證明與原本無異。
如不服本判決，應於判決送達後十日內向本院提出上訴狀 (須附
繕本 )。
中　　華　　民　　國　　96　　年　　4　　月　　30　　日
                                     書記官    魏嘉信
附　　表：
1、犯轉讓第一級毒品罪，處有期徒刑壹年；因轉讓毒品所得之
   新台幣伍佰元沒收之，如全部或一部不能沒收時，以其財產
   抵償之。
2、犯轉讓第一級毒品罪，處有期徒刑壹年；因轉讓毒品所得之
   新台幣貳佰元沒收之，如全部或一部不能沒收時，以其財產
   抵償之。
3、犯轉讓第一級毒品罪，處有期徒刑壹年；因轉讓毒品所得之
   新台幣佰元沒收之，如全部或一部不能沒收時，以其財產
   抵償之。
4、犯轉讓第一級毒品罪，處有期徒刑壹年；海洛因1包（淨重0.
   01公克）沒收銷燬之，因轉讓毒品所得之新台幣伍佰元沒收
   之，如全部或一部不能沒收時，以其財產抵償之。
附錄本案論罪科刑法條全文：
毒品危害防制條例第8條
轉讓第一級毒品者，處 1 年以上 7 年以下有期徒刑，得併科新
臺幣 1 百萬元以下罰金。
轉讓第二級毒品者，處 6 月以上 5 年以下有期徒刑，得併科新
臺幣 70 萬元以下罰金。
轉讓第三級毒品者，處 3 年以下有期徒刑，得併科新臺幣 30 萬
元以下罰金。
轉讓第四級毒品者，處 1 年以下有期徒刑，得併科新臺幣 10 萬
元以下罰金。
前四項之未遂犯罰之。
轉讓毒品達一定數量者，加重其刑至二分之一，其標準由行政院
定之。
